臺灣士林地方法院刑事判決　　　　　　　　　　　　　　九十三年度訴字第四一號
　　公　訴　人　臺灣士林地方法院檢察署檢察官
　　被　　　告　乙○○
　　選任辯護人　許智勝　律師
右列被告因廢棄物清理法案件，經檢察官提起公訴（九十二年度偵字第一０八六四號
），本院判決如左：
    主  文
乙○○無罪。
    理  由
一、公訴意旨略以：被告乙○○明知未依法領有廢棄物清除、處理許可文件，竟自民
    國（下同）九十二年二月間起，擅自將自己承攬房舍改建工程所遺留之營建廢棄
    物，貯存在臺北縣淡水鎮興化店牛埔子小段第一一０地號土地上，再予以清除、
    處理，嗣於同年七月二十九日為臺北縣政府環境保護局稽查查獲上情，因認被告
    涉犯廢棄物清理法第四十六條第一項第四款之罪嫌云云。
二、按犯罪事實應依證據認定之，無證據不得認定犯罪事實；又被告或共犯之自白，
    不得作為有罪判決之唯一證據，仍應調查其他必要之證據，以察其是否與事實相
    符；又不能證明被告犯罪者，應諭知無罪之判決；刑事訴訟法第一百五十四條第
    二項、第一百五十六條第二項、第三百零一條第一項分別定有明文。又犯罪事實
    之認定，應憑真實之證據，倘證據是否真實尚欠明顯，自難以擬制推測之方法，
    為其判斷之基礎；而認定犯罪事實之證據係指足以認定被告確有犯罪行為之積極
    證據而言，該項證據自須適合於被告犯罪事實之認定，始得採為斷罪資料，最高
    法院五十三年台上字第六五六號、二十九年上字第三一０五號判例可資參照。
三、公訴人認被告涉有前揭違反廢棄物清理法犯行，無非係以右開事實，業據被告自
    白不諱，及證人即臺北縣政府環境保護局技士稽查員甲○○證述明確，再參以臺
    北縣政府環境保護局稽查紀錄、現場照片十一幀等為其論據。
四、訊據被告固坦認自九十二年五月間起將承包修改房屋剩下之營建廢棄物載回上址
    分類等情屬實，惟堅決否認有何違反廢棄物清理法之犯行，辯稱：案發之前我就
    有申請領得廢棄物清除許可證，放置建築廢棄物的地點是在臺北縣淡水鎮○○○
    段牛埔子小段一一０地號土地上，我是取得許可證之後才堆置營建廢棄物，如果
    有人修改房子，我就去做，做完後有一些殘餘的工程廢棄物，屋主請我們將廢棄
    物載走，我就載到廠房，能分類就分類，能賣的就拿去賣，不能賣及分類完的廢
    棄物就拿去合法的處理廠處理，我不是在那邊處理，查獲前半年就開始幫人家修
    改房子，但我之前是跟別人一起做，領別人的工資，是別人處理，之後取得清除
    許可證，我才自己做等語。
五、惟查：
  (一)被告經營之淡新環保有限公司於九十二年四月二十三日領得臺北縣政府核發之廢
    棄物清除許可證，級別丙級，許可期限至九十六年三月三十日，營業項目為一般
    廢棄物及一般事業廢棄物，清除廢棄物之種類為土木及建築廢棄物，每月許可數
    量合計七八三公噸，清除車輛車號一二二─ＢＦ，此有臺北縣政府北府環四丙清
    字第二八六號廢棄物清除許可證影本乙紙及臺北縣政府環境保護局九十三年三月
    十一日北環四字第０九三００一０七六三號函附許可資料在卷可稽，公訴人認被
    告未依法領有廢棄物清除許可文件，即有誤會，合先敘明。
  (二)又依據公民營廢棄物清除處理機構許可管理辦法第二條第一項規定，公民營廢棄
    物清除處理機構係包含清除機構、處理機構及清理機構。貯存或轉運行為，係包
    含於清除、處理或清理機構之清除或處理業務範圍之內。如非單獨從事貯存或轉
    運業務，而為清除、處理或清理機構於其從事清除、處理業務時，因未併案申請
    而從事貯存或轉運之行為，係屬違反廢棄物清理法第四十二條及公民營廢棄物清
    除處理機構許可管理辦法之規定，尚不涉及違反廢棄物清理法第四十一條，有行
    政院環境保護署九十一年十一月二十日環署廢字第０九一００七九六七五號函影
    本乙份附卷為憑，經查淡新環保有限公司為臺北縣政府核可之丙級廢棄物清除機
    構，核可事項未含廢棄物之貯存、轉運及處理行為，有臺北縣政府環境保護局九
    十三年三月十一日北環四字第０九三００一０七六三號函可參，是被告於清除本
    件營建廢棄物時，依法原不得從事貯存或轉運之行為，雖被告違反該規定，仍從
    事貯存及轉運，且未併案申請貯存或轉運，惟依上開說明可知，被告之行為亦僅
    屬違反廢棄物清理法第四十二條之規定，尚與廢棄物清理法第四十六條第一項第
    四款之罪無涉。
  (三)再證人即承辦本案之臺北縣政府環境保護局稽查員甲○○於本院審理時亦到庭證
    稱「（問：九十二年七月間你在何處任職？）台北縣政府環境保護局。」、「（
    問：本件查獲經過為何？）九十二年七月二十九日之前幾天我們收到農業局會勘
    公文，說七月二十九日要會勘，當天是由我們同事去的，我沒有去，他回來後跟
    我報告說現場有堆置大量的營建廢棄物，分別在八月五日及八月二十九日現場的
    東西還在該處，我們請鎮公所查明是誰管理，後來我們才知道是由乙○○負責，
    我們才請他到案說明。」、「（問：你有到現場去查看廢棄物？）有，我在八月
    二十九日有去過。」、「（問：能否說明現場堆置廢棄物的情形？）該處是一個
    廢棄的廠房，進去左邊是較大堆的廢棄物，裡面有廢木材、廢紙、廢塑膠、廢水
    管等物，有一台怪手停在上面，幾乎整片都是拆房子剩下的廢棄物，右邊也有堆
    置廢棄物，外面還有一些剩餘土石方，只有進門處有一台小山貓，沒堆置廢棄物
    ，當時還有一位拾荒的老伯在撿可利用的東西，印象中連二十九日那一次，我有
    去了二次，另外一次的時間我還要回去查。」、「（問：當時現場有無其他人在
    ？）沒有，只有一位老伯在撿東西。」、「（問：後來有無要求被告提出許可文
    件？）我們到現場有看到實際有在動作的話，我們才會認為有在處理廢棄物，會
    請他提出文件，如果沒有在動作，我們以四十六條第三款提供土地堆置、回填廢
    棄物來處理，之後有無請被告提出文件，我不記得了。」、「（問：你到現場二
    次，有無看到有人在清除處理廢棄物？）沒有。」、「（問：你稽查期間，有無
    發現有人來傾倒廢棄物？）沒有。」、「（問：當時依你稽查的情況被告有無涉
    及違反廢棄物清理法關於清除處理之規定？）沒有。」（詳見本院九十三年九月
    十五日審判筆錄第三頁至第六頁）等語明確，復有臺北縣政府環境保護局稽查紀
    錄附卷為憑（詳見臺灣士林地方法院檢察署九十二年度他字第二八五九號卷第十
    三頁，載有關乙○○先生借用作業地址，未經主管機關同意，提供土地傾倒堆置
    廢棄物，涉及廢棄物清理法第四十六條第一項第三款刑罰部分，將由環保警察偵
    訊。），是以被告遭臺北縣政府環境保護局移送時係以其違反廢棄物清理法第四
    十六條第一項第三款「未經主管機關許可，提供土地回填、堆置廢棄物」之規定
    ，足見被告並無公訴人所指處理營建廢棄物之事實。
六、至公訴人雖認被告自九十二年二月間起，即於上址非法從事營建廢棄物之清除、
    處理，惟被告於九十二年四月二十三日起領有臺北縣政府核發之廢棄物清除許可
    證，已如前述，則被告從九十二年二月間起至同年四月二十二日止，是否有違反
    廢棄清理法第四十六條第一項第四款之規定？經查，前開犯行除被告於警詢時之
    自白外，並無其他任何證據以資補強，且被告於本院審理時即堅決否認從九十二
    年二月間起在該址清理營建廢棄物，並稱：我是從九十二年五月開始，我只是將
    工地的東西載回來分類而已，我在取得清除許可證之前，是跟別人一起做，領別
    人的工資，是別人處理，之後我才自己做等情（詳見本院九十三年九月十五日審
    判筆錄第十四頁），是以被告於警詢時之自白即有瑕疵，尚不足採。
七、綜上，被告之行為尚難以廢棄物清理法第四十六條第一項第四款之罪相繩。此外
    ，復查無其他積極證據足資證明被告有何公訴人所指之犯行，自不能徒憑被告有
    瑕疵之自白，遽入人於罪，揆諸前開說明，既不能證明被告犯罪，即應為無罪之
    諭知。
據上論斷，應依刑事訴訟法第三百零一條第一項，判決如主文。
本案經檢察官王巧玲到庭執行職務。
中　　　華　　　民　　　國　　九十三　　年　　　九　　　月　　二十九　　日
                                    臺灣士林地方法院刑事第三庭
                                        審判長法  官  雷  雯  華
                                              法  官  王  俊  雄
　　                                          法  官  李  育  仁
右正本證明與原本無異。
如不服本判決，應於判決送達後十日內，向本院提出上訴狀。
                                              書記官  陳  玉  瓊
中　　　華　　　民　　　國　　九十三　　年　　　九　　　月　 　三十   　日
